【裁判字號】    98,簡,320
【裁判日期】    980824
【裁判案由】    營業稅
【裁判全文】
臺北高等行政法院簡易判決
                                       98年度簡字第320號
原      告  美二佳蛋糕有限公司
代  表  人  甲○○董事）住同.
被      告  財政部臺北市國稅局
代  表  人  乙○○（局長）
上列當事人間營業稅事件，原告不服財政部中華民國98年4 月29
日台財訴字第09800120590 號訴願決定（案號：第00000000號）
，提起行政訴訟，本院判決如下：
    主  文
原告之訴駁回。
訴訟費用由原告負擔。
    事實及理由
一、程序事項：
    本件因屬稅捐課徵事件，其標的之金額為新臺幣( 下同）13
    8,655 元，係在20萬元以下，依行政訴訟法第229 條第1 項
    第1 款、第2 項規定及司法院民國（下同）92年9 月17日（
    92 ） 院臺廳行一字第23681 號令，應適用簡易程序，本院
    並依同法第233 條第1 項規定，不經言詞辯論，逕行裁判。
二、事實概要：
    原告於96年7 月至12月間未依規定保存銷項憑證，銷售額合
    計2,773,110 元，經被告查獲，乃依稅捐稽徵法第44條規定
    按查明認定之銷售總額2,773,110 元處5 ﹪罰鍰138,655 元
    。原告不服，申請復查，經被告以98年2 月4 日財北國稅法
    一字第0980209011號復查決定（下稱原處分）駁回其復查之
    申請，未獲變更，原告仍表不服，提起訴願，亦遭決定駁回
    ，遂向本院提起行政訴訟。
三、本件原告主張：
  (一)原告係使用收銀機開立發票給予買受人，依法保存收銀機結
    帳條填報營業人使用二聯式收銀機統一發票明細表，按期申
    報其收銀機結帳條金額與收銀機發票存根聯金額相同，每期
    均經被告所屬南港稽徵所受理申報，核對無誤且與帳載相符
    。故保存收銀機結帳條課稅憑證實與保存收銀機發票存根聯
    無異，依司法院釋字第642 號解釋，稅捐稽徵法第44條規定
    營利事業依法應保存憑證而未保存者，應就其未保存憑證經
    查明認定之總額，處5 ﹪罰鍰。營利事業如確已給與取得憑
    證且帳簿記載明確，於行政機關所進行之裁處或救濟程序終
    結前，提出原始憑證或取得與原應保存憑證相當之證明者，
    即已符合立法目的，而未違背保存憑證之義務，自不在該條
    規定處罰之列。
  (二)原告依法保存之上開憑證收銀機結帳條可供被告查核勾稽，
    尚無違反稅捐稽徵法第44條依規定應保存而未保存憑證銷售
    額計2,773,110 元，及違反稅捐稽徵法第11條與稅捐稽徵機
    關受理營利事業會計帳簿憑證辦法第27條第1 項規定，且無
    逃漏稅等情事。原告均依法開立收銀機發票給予買受人且帳
    簿記載明確，是提出與原應保存憑證相當之證明供核，尚無
    違背保存憑證之義務。被告仍以未保存收銀機發票存根聯為
    由駁回，實難令人甘服。
  (三)綜上所述，原處分及訴願決定均有違誤之處，為此，原告提
    起本件撤銷訴訟，並聲明求為判決：訴願決定及原處分均撤
    銷。訴訟費用由被告負擔。
四、被告則以：
  (一)按「依稅法規定應自他人取得之憑證及給與他人憑證之存根
    或副本，應保存五年。」、「營利事業依法規定……或應保
    存憑證而未保存者，應就其……未保存者……經查明認定之
    總額，處5 ﹪罰鍰。」為稅捐稽徵法第11條、第44條所明定
    。次按「對外營業事項之發生，營利事業應於發生時自他人
    取得原始憑證，如進貨發票，或給與他人原始憑證，如銷貨
    發票。給予他人之憑證，應依次編號並自留存根或副本」為
    稅捐稽徵機關管理營利事業會計帳簿憑證辦法第21條第1 項
    前段所規定。次按「查稅捐稽徵法第44條對於營利事業未依
    規定保存憑證應處罰鍰之規定，應依同法第11條及參照本部
    71台財稅第36392 號函釋規定，限於對外營業事項之發生應
    自他人取得之憑證及給與他人憑證之存根或副本部分，……
    」、「……營利事業應保存憑證而未保存，如於未經檢舉及
    稽徵機關或財政部指定之調查人員進行調查前，取得與原應
    保存憑證相當之證明者既已不影響稅捐之稽徵，依同法第48
    條之1 規定，得免除相關處罰。至所稱與原應保存憑證相當
    之證明，依營利事業所得稅查核準則第14條但書規定認定，
    係指取得買受人簽章證明與其所持有之憑證相符之影本，或
    經原出具憑證之營利事業簽章證明與其自留之存根聯相符之
    影本，或保留自行蓋章證明之扣抵聯影本已及統一發票經核
    定添印副聯，其副聯已送稽徵機關備查，並經取具該稽徵機
    關之證明者。」為財政部71年8 月27日台財稅第36392 號及
    84年7月26日台財稅第841637712號函所明釋。
  (二)本件被告為查核本件原告使用收銀機開立二聯式統一發票情
    形，於97年7 月30日以財北國稅南港營業字第0970202089號
    函請原告提示96年7 月1 日至同年12月31日開立二聯式收銀
    機統一發票存根聯供核，有經原告收受之掛號郵件收件回執
    附被告行政救濟案卷可稽，惟原告未依限提示，被告以原告
    未依規定保存憑證，乃依稅捐稽徵法第44條規定，按查明認
    定之銷售總額2,773,110元處5﹪罰鍰138,655元。
  (三)答辯理由：查被告於97年7 月30日及97年12月25日分別發函
    ，通知原告提示96年7 月1 日至同年12月31日開立二聯式收
    銀機統一發票存根聯供核，雖經原告簽收回執惟皆未提示（
    原卷第5 、6 、34頁）；次查原告所提示收銀機結帳條96年
    7 月至12月之金額與原告同期申報之營業人銷售額與稅額申
    報書之金額（銷售額＋營業稅額）不符（原卷第8 、9 、10
    、18、19頁）。再查原告亦無法提示其開立二聯式收銀機統
    一發票存根聯向被告備查之證明資料。又查原告已出具聲明
    書，說明其收銀機存根聯置放廚房後院，因雨淋濕毀損，致
    無法提示備查（原卷第1 頁）。原告未依規定保存二聯式收
    銀機統一發票存根聯既為其所不爭，依首揭法令規定，原核
    定按經查明認定之總額2,773,110 元處5 ﹪罰鍰138,655 元
    並無違誤，請判決駁回原告之訴。
  (四)綜上論述，原處分及訴願決定並無違誤等語，資為抗辯。並
    聲明求為判決駁回原告之訴、訴訟費用由原告負擔。
五、上開事實概要欄所述之事實，除後列之爭點事項外，其餘為
    兩造所不爭執，並有原處分書、被告所屬南港稽徵所97年12
    月17日財國稅南港營業字第0970008840號函、被告違章案件
    罰鍰繳款書、原告徵銷明細檔查詢、原告營業稅稅籍資料查
    詢作業、被告所屬南港稽徵所Ｚ0000000000000號裁處書、原
    告96年7 月至10月份營業人使用二聯式收銀機統一發票明細
    表、原告96年開立相關二聯式收銀機統一發票影本、原告96
    年12月銷項明細清單、原告96年7-12月臺北市營業人銷售額
    與稅額申報書（401 ）、被告所屬南港稽徵所97年7 月30日
    財北國稅南港營業字第0970202089號函、被告96年7 月至12
    月營業稅選案查核報告表、原告96年申報書（按年度）查詢
    、原告說明書等件分別附原處分卷、訴願卷及本院卷可稽，
    為可確認之事實。
六、得心證之要領：
  (一)按「營利事業依法規定應給與他人憑證而未給與，應自他人
    取得憑證而未取得或應保存憑證而未保存者，應就其未給與
    憑證、未取得憑證或未保存憑證，經查明認定之總額，處5%
    罰鍰」為稅捐稽徵法第44條所明定。次按「對外營業事項之
    發生，營利事業應於發生時自他人取得原始憑證，如進貨發
    票，或給與他人原始憑證，如銷貨發票。」為稅捐稽徵機關
    管理營利事業會計帳簿憑證辦法第21條第1 項前段所規定。
  (二)本件被告為查核原告使用收銀機開立二聯式統一發票情形，
    於97年7 月30日以財北國稅南港營業字第0970202089號函請
    原告提示96年7 月1 日至同年12月31日開立二聯式收銀機統
    一發票存根聯供核，有經原告職員鄭秀英君簽名收受之掛號
    郵件收件回執附原處分卷可稽( 見原處分卷第5 、6 、34頁
    ) ，惟原告未依限提示，而出具聲明書稱其收銀機存根聯擺
    放於廚房後陽台，每次下雨便會溼毀，故無法提出等語( 見
    原處分卷第1 頁) ，則原告未依規定保存二聯式收銀機統一
    發票存根聯，被告以原告未依規定保存憑證，乃依稅捐稽徵
    法第44條規定，按查明認定之銷售總額2,773,110 元處5 ﹪
    罰鍰138,655 元，於法尚無不合。
  (三)原告雖主張保存收銀機結帳條課稅憑證實與保存收銀機發票
    存根聯無異，依司法院釋字第642 號解釋意旨，其未違背保
    存憑證之義務，自不在稅捐稽徵法第44條規定處罰之列云云
    。惟按司法院釋字第642 號解釋意旨略以「稅捐稽徵法第44
    條規定：『營利事業依法規定應給與他人憑證而未給與，應
    自他人取得憑證而未取得，或應保存憑證而未保存者，應就
    其未給與憑證、未取得憑證或未保存憑證，經查明認定之總
    額，處百分之5 罰鍰。』係為使營利事業據實給與、取得及
    保存憑證，俾交易前後手稽徵資料臻於翔實，建立正確課稅
    憑證制度，以實現憲法第19條之意旨（本院釋字第252 號解
    釋參照），立法目的洵屬正當。其中有關『應保存憑證』之
    規定，乃在以罰鍰之方式督促人民遵守稅捐稽徵法第11條所
    規定之義務。依憲法第15條保障人民財產權及第23條比例原
    則之意旨，如營利事業確已給與或取得憑證且帳簿記載明確
    ，而於行政機關所進行之裁處或救濟程序終結前，提出原始
    憑證或取得與原應保存憑證相當之證明者，即已符合上開立
    法目的，而未違背保存憑證之義務，自不在該條規定處罰之
    列。於此範圍內，上開稅捐稽徵法第44條規定，就有關違反
    應保存憑證義務之行為處以罰鍰，與憲法第15條及第23條之
    意旨尚無牴觸。財政部84年7 月26日台財稅字第841637712
    號函示，營利事業未依法保存憑證，須於未經檢舉及未經稽
    徵機關或財政部指定之調查人員進行調查前，取得與原應保
    存憑證相當之證明者，始得依同法第48條之1 規定免除相關
    處罰，此一函釋未顧及營利事業帳簿記載明確，且不涉及逃
    漏稅捐，而於行政機關所進行之裁處或救濟程序終結前，提
    出原始憑證或取得與原應保存憑證相當之證明者，應不在同
    法第44條規定處罰範圍之內，上開函釋概以未經檢舉或調查
    前即取得與原應保存憑證相當之證明者，始予以免罰，其與
    本解釋意旨不符部分，自本解釋公布之日起，應不予援用。
    」準此，原告仍應於行政機關所進行之裁處或救濟程序終結
    前，提出原始憑證或取得與原應保存憑證相當之證明者，始
    不在稅捐稽徵法第44條規定處罰範圍之內甚明。查本件原告
    僅提示收銀機結帳條，並非統一發票存根聯。而原告所提示
    收銀機結帳條96年7 月至12月之金額與原告同期申報之營業
    人銷售額與稅額申報書之金額（銷售額＋營業稅額）不符（
    見原處分卷第8 、9 、10、18、19頁），原告亦無法提示其
    開立二聯式收銀機統一發票存根聯向被告備查之證明資料，
    核與營利事業所得稅查核準則第14條但書規定「係指取得買
    受人簽章證明與其所持有之憑證相符之影本，或經原出具憑
    證之營利事業簽章證明與其自留之存根聯相符之影本，或保
    留自行蓋章證明之扣抵聯影本已及統一發票經核定添印副聯
    ，其副聯已送稽徵機關備查，並經取具該稽徵機關之證明者
    」尚有未合。從而，原告未能提出原始憑證或取得與原應保
    存憑證相當之證明，堪以認定。故原告之主張，委無可採。
七、綜上所述，原告所訴各節，均非可採，被告依首揭規定處原
    告罰鍰138,655 元，認事用法，核無違誤，訴願決定遞予維
    持，亦無不合，原告徒執前詞，訴請撤銷，為無理由，應予
    駁回。
八、本件事證已臻明確，兩造其餘攻擊防禦方法均與本件判決結
    果不生影響，故不逐一論述，併此敘明。
據上論結，本件原告之訴為無理由，依行政訴訟法第233條第1項
、第98 條第1項前段，判決如主文。
中    華    民    國    98    年    8    月     24    日
                      臺北高等行政法院第三庭
                                      法  官  林惠瑜
上為正本係照原本作成。
本件以訴訟事件所涉及之法律見解具有原則性者為限，始得於本
判決送達後20日內向本院提出上訴狀並表明上訴理由，如已於本
判決宣示後送達前提起上訴者，應於判決送達後20日內補具上訴
理由（均按他造人數附繕本），且經最高行政法院許可後方得上
訴。
中    華    民    國    98    年    8    月     24    日
                                      書記官  劉道文


司法院資訊處製作；財團法人民間司法改革基金會備份。
